【裁判字號】    99,訴易,28
【裁判日期】    990817
【裁判案由】    損害賠償
【裁判全文】
臺灣高等法院臺中分院民事裁定  99年度訴易字第28號
原    告  甲○○
兼 訴 訟
代 理 人  丙○○
被    告  乙○○
上列當事人間因刑事偽造文書等案件，原告提起刑事附帶民事訴
訟，請求損害賠償事件，經刑事庭裁定移送前來（九十九年度附
民字第七九號），本院裁定如下︰
    主  文
原告之訴駁回。
訴訟費用由原告負擔。
    理  由
一、本件原告主張：被告與共同被告丁○○（業經原告撤回起訴
    ）原為夫妻關係，於民國九十五年五月二十五日，由丁○○
    擔任會首，由被告對外召集含伊在內共二十三人組成互助會
    ，每會新臺幣（下同）二萬元，採內標制，於每月二十五日
    在被告住處開標。迄九十七年十月間，伊因屢次標會均未得
    標，經查證後，始發現會首有冒標會款之情形。伊自起會至
    九十七年九月止，共繳納會款十七會即各三十四萬元，且尚
    未得標，復因與丁○○達成和解，由其與被告各負擔二分之
    一等情。爰依民法第七百零九條之一第二項、第七百零九條
    之九第二、三項規定，求為命被告應給付伊各十七萬元，及
    加計自起訴狀繕本送達翌日起算法定遲延利息。
二、被告則以：伊有欠原告前開款項不爭執，但一開始原告不願
    和解，現在伊已沒有能力負擔，且丁○○是會首，伊亦受丁
    ○○使喚，也是被害人等語，資為抗辯。
三、按因犯罪而受損害之人，於刑事訴訟程序得附帶提起民事訴
    訟，對於被告及依民法負賠償責任之人，請求回復其損害。
    刑事訴訟法第四百八十七條第一項定有明文。又刑事庭移送
    民事庭之刑事附帶民事訴訟不合法者，受移送之民事庭應認
    原告之訴為不合法以駁回之。經查原告係於刑事事件丁○○
    上訴後，始於本院刑事庭提起本件刑事附帶民事訴訟，惟被
    告並未就其刑事部分上訴，且原告就被告與丁○○所為侵權
    行為，並未主張共同侵權行為之連帶賠償責任，而係請求被
    告與丁○○共同給付，屬可分之債，然被告既非前開刑事事
    件之第二審被告，則原告於該刑事事件之第二審程序，對於
    被告提起本件刑事附帶民事訴訟，尚有未合。刑事庭本應以
    不合法為裁定駁回，乃誤為移送本院，自不因誤移而使原提
    起不合法之刑事附帶民事訴訟變為合法，依上說明，仍應認
    本件刑事附帶民事訴訟為不合法，應予駁回。
四、據上論結，本件原告之訴為不合法。爰依民事訴訟法第四百
    六十三條、第二百四十九條第一項第六款、第九十五條、第
    七十八條、第八十五條第一項前段，裁定如主文。
中    華    民    國    99    年    8     月    17    日
                民事第四庭    審判長法  官  陳蘇宗
                                    法  官  張浴美
                                    法  官  李寶堂
以上正本係照原本作成。
不得抗告。
                                    書記官  林振甫
中    華    民    國    99    年    8     月    18    日
                                                      Ｓ

司法院資訊處製作；財團法人民間司法改革基金會備份。
